臺灣高等法院刑事判決
110年度上訴字第1867號
上  訴  人  
即  被  告  丁岩鋒


選任辯護人  呂承翰律師
上列上訴人因毒品危害防制條例案件，不服臺灣新北地方法院10
9年度訴字第505號，中華民國110年1月20日第一審判決（起訴案
號：臺灣新北地方檢察署109年度偵字第181號），提起上訴，本
院判決如下：
    主  文
原判決撤銷。
丁岩鋒共同販賣第三級毒品未遂，處有期徒刑壹年肆月。扣案第
三級毒品愷他命肆包（驗餘淨重貳點貳陸捌柒公克）、行動電話
壹具（含門號○○○○○○○○○○號通話晶片卡壹枚），均沒收。
    犯罪事實
一、丁岩鋒明知愷他命係毒品危害防制條例第2 條第2 項第3 款
    列管之第三級毒品，不得販賣，竟意圖營利，與某真實姓名
    年籍不詳之成年男子，基於販賣第三級毒品愷他命之犯意聯
    絡，由該男子於民國108年11月18日下午3時30分許，以「哈
    特粒」之暱稱登入微信通訊軟體，在不特定多數人可共見共
    聞之公開群組「北中南交流天地」，刊登：「大奶美女上班
    囉歡迎洽詢」之暗示販賣毒品訊息，招攬買家。適新北市政
    府警察局板橋分局偵查隊警員黃澔晏於108年12月5日下午1
    時4分許，執行網路巡邏勤務察覺有異，遂喬裝買家，以「
    艾斯布雷朵」之暱稱登入微信通訊軟體與「哈特粒」聯繫，
    約定以新臺幣（下同）6000元之對價，購買愷他命4包，「
    哈特粒」遂以500元之報酬委託丁岩鋒出面交易，而與丁岩
    鋒持用門號0000000000號行動電話聯絡，利用微信通訊軟體
    告知時間、地點，丁岩鋒即於108年12月6日凌晨0時許前往
    新北市三重區三和路四段、自強路四段交岔路口向該男子拿
    取愷他命4包，再於同日凌晨1時35分許，轉往約定地點之新
    北市○○區○○○路○段00號前進行交易。嗣黃澔晏於丁岩鋒交付
    愷他命4包時，表明警員身分當場逮捕而查獲，致未得逞，
    並扣得愷他命4包（驗餘淨重2.2687公克）、行動電話1具（
    含門號0000000000號通話晶片卡1枚）。
二、案經新北市政府警察局板橋分局移送臺灣新北地方檢察署檢
    察官偵查起訴。
    理  由
壹、證據能力：
　　本件認定犯罪事實所引用之證據，皆無證據證明係公務員違
    背法定程序所取得，又檢察官、被告丁岩鋒及辯護人於本院
    準備程序、審理時均同意作為證據（本院卷第126、127、16
    8至170頁），復經審酌該等證據製作時之情況，尚無顯不可
    信與不得作為證據之情形，亦無違法不當與證明力明顯過低
    之瑕疵，且與待證事實具有關聯性，認為以之作為證據應屬
    適當，依刑事訴訟法第158條之4反面解釋及第159條之5規定
    ，認均有證據能力。
貳、實體部分：
一、認定犯罪事實之證據及理由：
  ㈠上揭事實，業據被告於警詢、檢察官訊問、原審及本院審理
    時坦承不諱（臺灣新北地方檢察署109年度偵字第181號偵查
    卷宗【下稱偵卷】第13至19、75至77頁、原審卷第81、176
    頁、本院卷第125、172頁），並有愷他命4包（驗餘淨重2.2
    687公克）、行動電話1具（含門號0000000000號通話晶片卡
    1枚）扣案，及新北市政府警察局板橋分局搜索扣押筆錄、
    扣押物品目錄表（偵卷第21至25頁）、偵查佐黃澔晏108年1
    2月6日職務報告書（偵卷第11頁）、微信通訊軟體訊息頁面
    及對話紀錄（偵卷第29、30、49至54頁）、採證照片（偵卷
    第55至59頁）附卷可資佐證。而扣案毒品4包經依氣相層析
    質譜儀法鑑定結果，檢出愷他命成分，驗餘淨重2.2687公克
    ，亦有臺北榮民總醫院109 年1 月21日毒品成分鑑定書在卷
    足稽（偵卷第101頁），俱徵被告前揭任意性自白與事實相
    符。
  ㈡又販賣毒品係政府嚴予查緝之違法行為，政府一向查禁森嚴
    並重罰不寬貸，且毒品可任意分裝或增減其份量，販賣毒品
    之行為亦無一定之公定價格，每次買賣之價格隨供需雙方之
    資力或關係之深淺或需求之數量、貨源之充裕與否、販賣者
    對於資金需求殷切與否、對行情認知，以及政府查緝之態度
    ，進而為各種風險評估，機動的調整，有各種不同標準，並
    非一成不變，惟販賣者從各種「價差」或係「量差」謀取利
    潤方式，或有差異，其所圖利益之非法販賣行為目的則屬相
    同。況毒品之價格不低，取得不易，凡為販賣之不法行為者
    ，苟無利可圖，應無甘冒持有毒品遭查獲之極大風險，無端
    將其出售，是其從中賺取買賣差價或量差牟利之意圖及事實
    ，應屬符合論理法則且不違背社會通常經驗之合理判斷。且
    被告於警詢、檢察官訊問及本院審理時坦承：「哈特粒」販
    賣愷他命，我出面與買家接洽，可以從價金抽取500元作為
    車馬費等語（偵卷第17、76頁、本院卷第172頁）。從而，
    被告共同販賣愷他命，藉此賺取車馬費之營利意圖及事實，
    至臻灼然。
  ㈢綜上，本案事證明確，被告犯行堪予認定，應依法論科。
二、被告行為後，毒品危害防制條例第4條第3項、第17條第2項
    規定，業經總統於109年1月15日華總一義字第10900004091
    號令修正公布，自109年7月15日起施行。修正後毒品危害防
    制條例第4條第3項規定將販賣第三級毒品罪之法定刑由「7
    年以上有期徒刑，得併科新臺幣700萬元以下罰金」，提高
    為「7年以上有期徒刑，得併科新臺幣1000萬元以下罰金」
    ，第17條第2項規定則修正為「犯第4條至第8條之罪於偵查
    及歷次審判中均自白者，減輕其刑」，增加減刑之要件，排
    除未於事實審各審級均自白犯罪之被告，適用該條規定減刑
    。是經比較新舊法結果，修正後之規定對被告並非有利，依
    刑法第2條第1項前段規定，應適用修正前之毒品危害防制條
    例規定。　
三、論罪：
　㈠核被告所為，係犯修正前毒品危害防制條例第4 條第6 項、
    第3 項之販賣第三級毒品未遂罪。
  ㈡被告與微信通訊軟體暱稱「哈特粒」之成年男子就上揭犯行
    ，有犯意之聯絡及行為之分擔，皆為共同正犯。
　㈢本案係警員執行網路巡邏勤務，見「哈特粒」刊登販賣愷他
    命訊息，佯為買家與之交易，雖無買受毒品之真意，惟被告
    與「哈特粒」基於販賣第三級毒品以營利之意圖，由「哈特
    粒」與警員達成買賣合意後，持約定之愷他命前往交易，即
    已著手販賣第三級毒品犯罪行為，為未遂犯，是依刑法第25
    條第2 項規定，按既遂犯之刑減輕之。
  ㈣被告就本件販賣第三級毒品未遂犯行，於偵查及審理中均自
    白犯罪（偵卷第13至19、75至77頁、原審卷第81、176頁、
    本院卷第125、172頁），應依修正前毒品危害防制條例第17
    條第2項規定，減輕其刑。　
  ㈤又刑之量定，為求個案裁判之妥當性，法律固賦予法院裁量
    權，但此項裁量權之行使，除應依刑法第57條規定，審酌行
    為人及其行為等一切情狀，為整體之評價，並應顧及比例原
    則與平等原則，使罪刑均衡，輕重得宜，以契合社會之法律
    感情。又刑法第59條規定犯罪之情狀可憫恕者，得酌量減輕
    其刑，其所謂「犯罪之情狀」，與同法第57條規定科刑時應
    審酌之一切情狀，並非有截然不同之領域，於裁判上酌減其
    刑時，應就犯罪一切情狀（包括第57條所列舉之10款事項）
    ，予以全盤考量，審酌其犯罪有無可憫恕之事由（即有無特
    殊之原因與環境，在客觀上足以引起一般同情，以及宣告法
    定低度刑，是否猶嫌過重等等），以為判斷（最高法院95年
    度台上字第6157號判決意旨參照）。修正前販賣第三級毒品
    罪之法定刑為「7年以上有期徒刑，得併科新臺幣700萬元以
    下罰金」，然同為販賣第三級毒品之人，其原因動機不一，
    犯罪情節未必盡同，或有大盤毒梟者，亦有中、小盤之分，
    甚或僅止於吸毒者友儕間為求互通有無之有償轉讓者亦有之
    ，其販賣行為所造成危害社會之程度自屬有異，法律科處此
    類犯罪，所設之法定最低本刑卻同為「7 年以上有期徒刑」
    ，不可謂不重，於此情形，倘依其情狀處以較輕之徒刑，即
    足以懲儆，並可達防衛社會之目的者，自非不可依客觀之犯
    行與主觀之惡性二者加以考量其情狀，是否有可憫恕之處，
    適用刑法第59條之規定酌量減輕其刑，期使個案裁判之量刑
    ，能斟酌至當，符合比例原則。經查，本件被告並非在微信
    通訊軟體公開群組刊登暗示販賣毒品訊息之人，僅受前開微
    信通訊軟體暱稱「哈特粒」之人委託交付毒品、收取價金，
    因而共同犯罪，其涉案情節較諸主謀「哈特粒」應屬輕微，
    復係為牟取500元車馬費，依「哈特粒」指示，擔任承擔風
    險、出面交易之人，此觀卷附「哈特粒」與警員黃澔晏之對
    話紀錄即明（偵卷第49至54頁），不僅與販賣毒品之大盤、
    中盤毒梟不能相提並論，其本身亦無向不特定人兜售毒品之
    行為，僅偶然受託進行毒品交易，犯罪情節實較一般販毒者
    輕微，依其情狀，在客觀上足以引起一般人之同情，堪可憫
    恕，縱依前述規定減輕其刑，仍嫌過重，而有情輕法重之情
    形，難謂符合罪刑相當性及比例原則，爰依刑法第59條規定
    ，酌減其刑；並與刑法第25條第2項、修正前毒品危害防制
    條例第17條第2項規定，遞減輕之。
四、撤銷原判決之理由及科刑審酌事由：
　㈠原審以被告販賣第三級毒品未遂，罪證明確，予以論罪科刑
    ，固屬卓見。惟按刑事審判旨在實現刑罰權之分配正義，故
    法院對於有罪被告之科刑，應符合刑罰相當之原則，使輕重
    得宜，罰當其罪。本件被告既非販賣毒品之大盤、中盤毒梟
    ，亦非透過網路群組兜售毒品之人，不過偶然受「哈特粒」
    委託出面進行毒品交易，藉此賺取車馬費500元，獲利微薄
    ，其犯罪情節顯然較一般販毒者輕微，依其情狀，客觀上確
    有足以引起一般人同情之處，原審未斟酌適用刑法第59條規
    定，稍有未合。從而，被告上訴執此指摘原判決不當，為有
    理由，應由本院予以撤銷改判。
　㈡爰以行為人之責任為基礎，審酌被告明知愷他命具有成癮性
    ，戕害國人身心健康，危害社會秩序，向為國法所厲禁，猶
    無視國家杜絕毒品犯罪之禁令，恣意販售營利，法治觀念欠
    缺，行為偏差，應嚴予非難，兼衡被告之素行，專科肄業
　　之智識程度（本院卷第83頁），於本院審理時自承之工作所
    得、經濟能力，扶養親屬之家庭生活狀況（本院卷第172頁
    ），及被告犯罪之動機、目的、手段，其犯罪之分工、涉案
    情節，復念被告於本案販賣愷他命之獲利有限，並因警員察
    覺有異，佯為買家進行交易而查獲，所生具體實害尚非嚴重
    ，暨被告犯後始終供認無隱，良有悔意等一切情狀，量處如
    主文第二項所示之刑，資為懲儆。
五、沒收：
  ㈠扣案第三級毒品愷他命4 包（驗餘淨重2.2687公克），為違
    禁物，除經取樣鑑驗用罄部分毋庸沒收外，不問屬於犯罪行
    為人與否，應依刑法第38條第1 項規定宣告沒收，至其包裝
    袋沾附愷他命難以析離，亦無析離之實益與必要，應視同違
    禁物併予沒收。
  ㈡扣案行動電話1具（含門號0000000000號通話晶片卡1枚），
    係被告持以與「哈特粒」聯繫販賣毒品使用之物，此經被告
    於原審審理時供承在卷（原審卷第175頁），不問屬於犯罪
    行為人與否，應依毒品危害防制條例第19條第1 項規定沒收
    之。
據上論斷，應依刑事訴訟法第369條第1項前段、第364條、第299
條第1項前段，修正前毒品危害防制條例第4條第6項、第3項、第
17條第2項、毒品危害防制條例第19條第1項，刑法第2條第1項前
段、第11條、第28條、第25條第2項、第59條、第38條第1 項，
判決如主文。
本案經檢察官魏子凱提起公訴，檢察官陳玉華到庭執行職務。
中　　華　　民　　國　　110 　年　　9 　　月　　30　　日
                  刑事第三庭    審判長法　官  張惠立 
                                      法　官  劉兆菊
                                      法　官  廖怡貞
以上正本證明與原本無異。
如不服本判決，應於收受送達後20日內向本院提出上訴書狀，其
未敘述上訴之理由者並得於提起上訴後20日內向本院補提理由書
（均須按他造當事人之人數附繕本）「切勿逕送上級法院」。
                                      書記官  劉芷含
中　　華　　民　　國　　110 　年　　9 　　月　　30　　日

附錄本案論罪科刑法條全文
修正前毒品危害防制條例第4條
製造、運輸、販賣第一級毒品者，處死刑或無期徒刑；處無期徒
刑者，得併科新臺幣2000萬元以下罰金。
製造、運輸、販賣第二級毒品者，處無期徒刑或7 年以上有期徒
刑，得併科新臺幣1000萬元以下罰金。
製造、運輸、販賣第三級毒品者，處7 年以上有期徒刑，得併科
新臺幣700萬元以下罰金。
製造、運輸、販賣第四級毒品者，處5 年以上12年以下有期徒刑
，得併科新臺幣300萬元以下罰金。
製造、運輸、販賣專供製造或施用毒品之器具者，處1 年以上7 
年以下有期徒刑，得併科新臺幣100萬元以下罰金。
前五項之未遂犯罰之。